【裁判字號】    97,交聲,236
【裁判日期】    980611
【裁判案由】    違反道路交通管理處罰條例聲明異議
【裁判全文】
臺灣雲林地方法院交通事件裁定         97年度交聲字第236號
移送機關即
原處分機關  交通部公路總局嘉義區監理所雲林監理站
異  議  人
即受處分人  乙○○
上列異議人即受處分人因違反道路交通管理處罰條例案件，對於
交通部公路總局嘉義區監理所雲林監理站民國97年9 月19日所為
之裁決（雲監裁字第裁72-KAE041323號裁決書），聲明異議，本
院裁定如下：
    主  文
異議駁回。
    理  由
一、原處分意旨略以：異議人即受處分人乙○○於民國97年3 月
    3 日下午1 時30分許，騎乘車牌號碼USM-897 號輕型機車，
    行經雲林縣斗南鎮○○路與莒光路有燈光號誌管制之交岔路
    口時闖紅燈。經雲林縣警察局斗南分局斗南派出所警員以該
    車有違反道路交通管理處罰條例第53條第1 項規定之行為，
    而當場掣單舉發。嗣異議人未於舉發通知單上所載之應到案
    日期前繳納罰鍰，亦未提出申訴，原處分機關乃依道路交通
    管理處罰條例第53條第1 項及違反道路交通管理事件統一裁
    罰基準及處理細則第43、44、67條之規定，裁處新臺幣（下
    同）4,500 元罰鍰。
二、聲明異議意旨略以：異議人行經路口時是綠燈，過停止線後
    ，燈號才轉為黃轉紅燈，前進約50公尺後，即有自稱由橫向
    自莒光街轉延平路之員警前來攔檢，稱異議人闖紅燈，且態
    度強硬，顯與事實不符，因此請求撤銷原處分云云。
三、按汽車駕駛人，行經有燈光號誌管制之交岔路口闖紅燈者，
    處新臺幣（下同）1,800 元以上5,400 元以下罰鍰。又汽車
    駕駛人，有違反第53條之情形者，除依原條款處罰鍰外，並
    予記違規點數3 點。道路交通管理處罰條例第53條第1 項、
    第63條第1 項第3 款分別訂有明文。經查：
    (一)本件異議人即受處分人乙○○於上開時、地，騎乘車牌號
      碼USM-897 號輕型機車，行經有燈光號誌管制之雲林縣斗
      南鎮○○路與莒光路口時，有闖紅燈之違規事實，經舉發
      機關雲林縣警察局斗南分局斗南派出所之執勤員警目擊後
      ，依法當場舉發之情，業經證人即本件斗南派出所舉發員
      警丙○○於本院審理中證述：當時在延平路二段554 巷，
      等綠燈要直行通過延平路口，旁邊車輛都已經停止，可以
      看到對面燈號變成紅燈，看到異議人闖紅燈，我們跟著左
      轉彎，過了路口不到20公尺把異議人攔下，告知異議人闖
      紅燈之違規事實，異議人是從已經停止的汽機車後面過來
      ，當天視線很好等語（本院卷第21頁背面至第22頁）；證
      人即本件斗南派出所舉發員警甲○○於本院審理中證述：
      巡邏至延平路554 巷，要過路口由西往東直行，當時路口
      都沒車，看到異議人南北向是紅燈，異議人從機車道衝出
      來，超過前面的車輛直接過去，很明顯是闖紅燈，就過去
      攔他等語（本院卷第25頁背面至第26頁）綦詳；並有雲林
      縣警察局雲警交字第KAE041323 號舉發違反道路交通管理
      事件通知單、雲林縣警察局斗南分局97年10月30日雲警南
      交裁字第0970012128號函、現場圖各1 紙及現場照片2 張
      附卷可稽。而證人丙○○及甲○○對於現場道路及查獲狀
      況既然可以清楚說明，且與現場照片所示情形相符；可見
      ，證人丙○○及甲○○對於異議人上開違規情節，應無誤
      看或誤為判斷之可能。
    (二)證人丙○○及甲○○既為依法執行職務之公務員，其公正
      執法應可期待，再本院經查亦無任何證據足資證明執勤員
      警有捏造事實、違法取締之情事，則執勤警員本其加強道
      路交通管理、維護交通秩序、確保交通安全職責所為之逕
      行舉發，自應受到合法、正確而真正之推定。而上開2 證
      人經本院隔離訊問後，就異議人通過路口闖紅燈及攔截時
      之情狀等細節均為大致相符之陳述，並無矛盾之處，而異
      議人對證人丙○○所證述之內容當庭表示「大部分情形是
      一樣」（本院卷第24頁），對證人甲○○所證述之內容則
      表示「沒有意見」（本院卷第26頁），對證人提出之現場
      圖也自承「現場圖大致一樣」（本院卷第24頁），益證證
      人丙○○、甲○○所證述內容確屬有據。再證人丙○○、
      甲○○與異議人間不僅未有任何怨隙，且係毫不相識之人
      ，衡情也應無設詞攀誣或虛構違規事實以陷害異議人之理
      。是證人丙○○及甲○○上開證述內容均應可採信，異議
      人於通過舉發地點時，當時行向之號誌確實為紅燈，異議
      人有闖紅燈之事實，應堪認定。
    (三)異議人之違規事實既經執勤員警丙○○、甲○○親眼見聞
      違規經過，當場掣單舉發，並經以證人之身分具結後為證
      述，此等證人證詞仍不失為證明方法之一種，且異議人亦
      未能提出其他證據證明本件執勤警員確有捏造事實違法取
      締之情事，故警員本其維護交通秩序、安全職責所為之本
      件攔停舉發，自應受到合法、正確之推定。
    (四)綜上所述，異議人上開違規闖紅燈之事實，應堪認定。其
      執前詞所辯，顯係事後卸責之詞，不足採信。而異議人未
      於舉發通知單上所載之應到案日期前繳納罰鍰，亦未提出
      申訴，原處分機關自得依法予以裁罰，從而，原處分機關
      依道路交通管理處罰條例第53條第1 項及違反道路交通管
      理事件統一裁罰基準及處理細則第43、44、67條之規定，
      裁處4,500 元罰鍰，於法並無不合。本件異議為無理由，
      應予駁回。至原處分漏未併依道路交通管理處罰條例第63
      條第1 項規定，對異議人記違規點數3 點，應由原處分機
      關另行處理，附此敘明。
據上論斷，應依道路交通管理處罰條例第87條第2 項、道路交通
案件處理辦法第19條，裁定如主文。
中    華    民    國    98    年    6     月    11    日
                  刑事第六庭  法  官  廖淑華
以上正本證明與原本無異。
如不服本裁定，應於裁定送達後5 日內向本院提出抗告狀（須附
繕本）。
                              書記官  高培馨
中    華    民    國    98    年    6     月    11    日


司法院資訊處製作；財團法人民間司法改革基金會備份。
